【裁判字號】    97,易,2822
【裁判日期】    971029
【裁判案由】    毒品危害防制條例
【裁判全文】
臺灣臺北地方法院刑事判決      九十七年度易字第二八二二號
公  訴  人  臺灣臺北地方法院檢察署檢察官
被      告  甲○○
上列被告因違反毒品危害防制條例案件，經檢察官提起公訴（九
十七年度毒偵字第二六六五號），本院判決如下：
    主  文
甲○○施用第二級毒品，累犯，處有期徒刑陸月，如易科罰金，
以新臺幣壹仟元折算壹日。扣案甲基安非他命壹包（驗餘淨重零
點零肆柒陸公克）沒收銷燬之，包裝上開甲基安非他命之外包裝
袋壹個沒收之。
    事  實
一、甲○○於民國八十六年間因施用第二級毒品案件，經臺灣士
    林地方法院以八十六年度訴字第一○五九號裁定送觀察、勒
    戒後，認無繼續施用毒品之傾向，由同法院於八十七年十二
    月十日以八十六年度訴字第一○五九號判決免刑確定，又於
    九十年間因施用第二級毒品案件，經同法院以九十年度毒聲
    字第一三○八號裁定送觀察、勒戒後，認無繼續施用毒品之
    傾向，經臺灣士林地方法院檢察署檢察官於九十年十月三十
    日以九十年度毒偵字第一七○四號處分不起訴確定，再於九
    十三年間因施用毒品案件，經本院以九十四年度易字第八六
    八號判處有期徒刑五月確定，另因犯詐欺罪，經本院以九十
    四年度簡字第二五五八號判處有期徒刑三月確定，於九十六
    年六月三十日縮刑期滿執行完畢，猶不知悔改，竟基於施用
    第二級毒品甲基安非他命（起訴書誤繕為安非他命，業經蒞
    庭檢察官當庭更正）之犯意，於九十七年八月三日下午十時
    許，在臺北市萬華區青年公園公共廁所內，以將甲基安非他
    命置於挖空之小燈泡內點火燒烤成煙霧後吸食之方式，施用
    甲基安非他命一次，嗣於翌（四）日上午三時二十五分許，
    為警在臺北市○○區○○街三十四號前查獲，並扣得其所有
    供己施用之甲基安非他命一包（驗餘淨重○‧○四七六公克
    ），經警採尿送驗後，查悉上情。
二、案經臺北市政府警察局松山分局報請臺灣臺北地方法院檢察
    署檢察官偵查起訴。
    理  由
壹、證據能力方面：
    按現行刑事訴訟法關於「鑑定」之規定，除選任自然人充當
    鑑定人外，另設有囑託機關鑑定制度。依同法第一百九十八
    條、第二百零八條之規定，不論鑑定人或鑑定機關、團體，
    固均應由法院、審判長、受命法官或檢察官視具體個案之需
    要而為選任、囑託，並依第二百零六條之規定，提出言詞或
    書面報告，始符合同法第一百五十九條第一項所定得作為證
    據之「法律有規定」之情形。否則所為之鑑定，仍屬傳聞證
    據。然於司法警察機關調查中之案件，為因應實務上，或因
    量大、或有急迫之現實需求，例行性當然有鑑定之必要者，
    例如毒品之種類與成分、尿液之毒品反應，或者槍彈有無殺
    傷力等鑑定，基於檢察一體原則，得由該管檢察長對於轄區
    內之案件，以事前概括選任鑑定人或囑託鑑定機關、團體之
    方式，俾便轄區內之司法警察官、司法警察對於調查中之此
    類案件，得即時送請先前已選任之鑑定人或囑託之鑑定機關
    、團體實施鑑定，以求時效（法務部九十二年九月一日法檢
    字第○九二○○三五○八三號函參照，刊載於法務部公報第
    三一二期）。此種由檢察機關概括選任鑑定人或概括囑託鑑
    定機關、團體，再轉知司法警察官、司法警察於調查犯罪時
    參考辦理之作為，法無明文禁止，係為因應現行刑事訴訟法
    增訂傳聞法則及其例外規定之實務運作而為。此種由司法警
    察官、司法警察依檢察官所概括選任之鑑定人或囑託鑑定機
    關、團體所為之鑑定結果，與檢察官選任或囑託為鑑定者，
    性質上並無差異，同具有證據能力（最高法院九十六年度臺
    上字第二八六○號判決參照）。本案所採集之尿液及扣案之
    毒品，經臺北市政府警察局松山分局依前開作業流程，分送
    請臺灣尖端先進生技醫藥股份有限公司（下稱臺灣尖端公司
    ）及交通部民用航空局航空醫務中心（下稱航空醫務中心）
    鑑定，臺灣尖端公司所出具之濫用藥物檢驗報告，及航空醫
    務中心所出具之毒品鑑定書，揆諸前揭說明，自屬「法律規
    定」得為證據者，洵具證據能力，合先敘明。
貳、實體方面：
一、訊據被告甲○○對於上揭事實坦承不諱（見本院卷第二十二
    頁反面），且：
  (一)被告於九十七年八月四日為警所採集之尿液，經送臺灣尖端
    公司以氣相層析質譜儀分析法確認檢驗後，確呈安非他命、
    甲基安非他命陽性反應，有該公司於同年月十五日所出具之
    濫用藥物檢驗報告附卷可稽（見臺灣臺北地方法院檢察署九
    十七年度毒偵字第二六六五號偵查卷第四十九頁）。扣案白
    色透明結晶塊一包（實稱毛重○‧一九八○公克（含一袋）
    ，淨重○‧○四八○公克，取樣○‧○○○四公克，餘重○
    ‧○四七六公克），經航空醫務中心以氣相層析質譜儀分析
    法檢驗後，檢出甲基安非他命成分，亦有該中心同日航藥艦
    字第○九七四○八四號毒品鑑定書附卷足憑（見同上偵查卷
    第四十七頁）。綜上，足見被告任意性自白，核與事實相符
    ，應堪採信。
  (二)按毒品危害防制條例於九十二年七月九日修正公布，自九十
    三年一月九日施行，刪除二犯及三犯之規定，一改修法前繁
    雜之處遇程序，並認施用毒品者係屬病患性犯人，以觀察、
    勒戒戒除其身癮，並以強制戒治去除其心癮。其中第二十條
    、第二十三條將施用毒品之刑事處遇程序，區分為「初犯」
    及「五年內再犯」、「五年後再犯」。依其立法理由之說明
    ：「初犯」，經觀察、勒戒或強制戒治後，應為不起訴處分
    或不付審理之裁定；經觀察、勒戒或強制戒治執行完畢釋放
    後，「五年內再犯」者，因其再犯率甚高，原實施之觀察、
    勒戒及強制戒治既已無法收其實效，爰依法追訴或裁定交付
    審理。至觀察、勒戒或強制戒治執行完畢釋放後，「五年後
    再犯」者，前所實施之觀察、勒戒或強制戒治已足以遮斷其
    施用毒品之毒癮，為期自新及協助其斷除毒癮，仍適用「初
    犯」規定，先經觀察、勒戒或強制戒治之程序。從而依該次
    修正後之規定，僅限於「初犯」及「五年後再犯」二種情形
    ，始應先經觀察、勒戒或強制戒治之程序。倘被告於五年內
    已再犯，經依法追訴處罰，縱其第三次（或第三次以上）再
    度施用毒品之時間，在初犯或前次再犯經觀察、勒戒或強制
    戒治執行完畢釋放五年以後，已不合於「五年後再犯」之規
    定，且因已於「五年內再犯」，顯見其再犯率甚高，原實施
    觀察、勒戒或強制戒治，已無法收其實效，即應依該條例第
    十條處罰（最高法院九十六年度臺非字第一一九號判決參照
    ）。本案被告於八十六年間因施用第二級毒品案件，經臺灣
    士林地方法院以八十六年度訴字第一○五九號裁定送觀察、
    勒戒後，認無繼續施用毒品之傾向，由同法院於八十七年十
    二月十日以八十六年度訴字第一○五九號判決免刑確定，又
    於九十年間因施用第二級毒品案件，經同法院以九十年度毒
    聲字第一三○八號裁定送觀察、勒戒後，認無繼續施用毒品
    之傾向，經臺灣士林地方法院檢察署檢察官於九十年十月三
    十日以九十年度毒偵字第一七○四號處分不起訴確定，再於
    九十三年間因施用毒品案件，經本院以九十四年度易字第八
    六八號判處有期徒刑五月確定等情，有臺灣高等法院被告前
    案紀錄表在卷可稽（見本院卷第三頁至第十二頁），被告前
    因施用毒品案件，經觀察、勒戒執行完畢釋放後，五年內既
    已再犯施用毒品罪，並經依法追訴處罰，縱本次施用毒品之
    時間，係在初犯施用毒品罪經觀察、勒戒執行完畢釋放五年
    以後，仍與「五年後再犯」有別，應無毒品危害防制條例第
    二十條第三項「依前項規定為觀察、勒戒或強制戒治執行完
    畢釋放後，五年後再犯第十條之罪者，適用本條前二項之規
    定」之適用，自應依法追訴審判。
  (三)綜上所述，本案事證明確，被告施用第二級毒品犯行，洵堪
    認定，應予依法論科。
二、按甲基安非他命屬毒品危害防制條例第二條第二項第二款所
    規範之第二級毒品，不得施用、持有。核被告所為，係犯毒
    品危害防制條例第十條第二項施用第二級毒品罪。其持有甲
    基安非他命之低度行為，為施用甲基安非他命之高度行為所
    吸收，不另論罪。被告於九十三年間犯詐欺罪，經本院以九
    十四年度簡字第二五五八號判處有期徒刑三月確定，於九十
    六年六月三十日縮刑期滿執行完畢，有臺灣高等法院被告前
    案紀錄表在卷可按（見本院卷第三頁至第十二頁），其前受
    徒刑之執行完畢，五年以內故意再犯本案有期徒刑以上之罪
    ，為累犯，應依刑法第四十七條第一項之規定加重其刑。爰
    審酌被告前經觀察、勒戒及法院判刑後，猶未戒除施用毒品
    惡習，惟其施用毒品係戕害自身健康，且犯後尚能坦承犯行
    ，及其犯罪之動機、目的、手段、智識程度、生活狀況等一
    切情狀，量處如主文所示之刑，並諭知易科罰金之折算標準
    。扣案甲基安非他命一包（驗餘淨重○‧○四七六公克），
    屬毒品危害防制條例第二條第二項第二款所規範之第二級毒
    品，應依同條例第十八條第一項前段規定宣告沒收銷燬之；
    包裝上開甲基安非他命之外包裝袋一個，係用於包裹甲基安
    非他命，防止其裸露、潮濕，便於攜帶，為被告犯罪所用之
    物，且為被告所有，業據被告供明在卷（見本院卷第二十二
    頁反面），又航空醫務中心鑑定時既將空包裝袋與前開甲基
    安非他命分別秤重，有毒品鑑定書可憑，業如前述，足認與
    扣案之甲基安非他命並無不可析離之關係，爰依刑法第三十
    八條第一項第二款規定宣告沒收之。
據上論斷，應依刑事訴訟法第二百八十四條之一、第二百九十九
條第一項前段，毒品危害防制條例第十條第二項、第十八條第一
項前段，刑法第十一條、第四十一條第一項前段、第三十八條第
一項第二款，判決如主文。
本案經檢察官楊冀華到庭執行職務
中    華    民    國  九十七  年    十    月  二十九  日
                          臺灣臺北地方法院刑事第七庭
                              法      官  孫萍萍
以上正本證明與原本無異。
如不服本判決，應於判決送達後十日內，向本院提出上訴狀。
中    華    民    國  九十七  年    十    月  二十九  日
                              書  記  官  林義盛
附錄本案論罪科刑法條全文：
毒品危害防制條例第十條
施用第一級毒品者，處六月以上五年以下有期徒刑。
施用第二級毒品者，處三年以下有期徒刑。


司法院資訊處製作；財團法人民間司法改革基金會備份。
